【裁判字號】    96,訴,2568
【裁判日期】    970214
【裁判案由】    毒品危害防制條例等
【裁判全文】
臺灣高雄地方法院刑事判決              96年度訴字第2568號
公  訴  人  臺灣高雄地方法院檢察署檢察官
被      告  甲○○
上列被告因毒品危害防制條例等案件，經檢察官提起公訴（96年
度偵字第5843號），本院判決如下：
    主  文
甲○○犯轉讓第一級毒品罪，累犯，處有期徒刑貳年，扣案之海
洛因壹包（驗後淨重零點零伍玖公克）及其上包裝袋沒收銷毀；
又犯未經許可持有刀械罪，累犯，處有期徒刑伍月，扣案之匕首
壹支及手指虎壹個均沒收。應執行有期徒刑貳年肆月，扣案之海
洛因壹包（驗後淨重零點零伍玖公克）及其上包裝袋沒收銷毀、
扣案之匕首壹支及手指虎壹個均沒收。
    事  實
一、甲○○曾犯槍砲彈藥刀械管制條例之未經許可持有刀械罪，
    又因分別犯施用毒品海洛因、甲基安非他命及持有毒品罪，
    經法院各判處有期徒刑8 月、6 月、3 月，並定執行刑1 年
    2 月，於民國94年3 月14日執行完畢，猶不知悔。明知海洛
    因係經政府公告，列為毒品危害防制條例第2 條第2 項第1
    款所定之第1 級毒品，未經許可不得持有、轉讓，竟基於轉
    讓之犯意，於96年2 月13日下午4 、5 時，在高雄市新興區
    ○○○路200 巷30號3 樓C2丙○○租住處，將海洛因1 小包
    以無償方式，轉讓供丙○○與其兄乙○○2 人（均由臺灣高
    雄地方法院檢察署檢察官另案偵辦中）施用。又明知匕首、
    手指虎係經政府管制，公告列為違禁物，未經許可不得持有
    。竟基於持有犯意，於95年底某日，在高雄市○○路跳蚤市
    場，以新台幣400 元價格，向不詳商家買受具殺傷力之手指
    虎1 個，予以持有。另於96年2 月11日，亦在該跳蚤市場，
    向不詳商店，以800 元買受亦具殺傷力之匕首1 支，即予持
    有。96年2 月13日18時，在高雄市○○○路200 巷30號3 樓
    C2室，為警查獲，並扣得海洛因1 小包（驗後淨重0.059 公
    克）、手指虎1 個、匕首1 支。
二、案經高雄市政府警察局移送臺灣高雄地方法院檢察署檢察官
    偵查起訴。
    理  由
一、證據能力之審酌：
(一)按「被告以外之人於審判外之言詞或書面陳述，除法律有規
    定者外，不得作為證據。」刑事訴訟法第159 條第1 項固定
    有明文。惟按「被告以外之人於審判外之陳述，雖不符前4
    條之規定，而經當事人於審判程序同意作為證據，法院審酌
    該言詞陳述或書面陳述作成時之情況，認為適當者，亦得為
    證據。當事人、代理人或辯護人於法院調查證據時，知有第
    159 條第1 項不得為證據之情形，而未於言詞辯論終結前聲
    明異議者，視為有前項之同意。」刑事訴訟法第159 條之5
    亦規定甚明。本件高雄市政府刀械鑑驗小組鑑定結果紀錄表
    ，雖屬被告以外之人於審判外之書面陳述，惟被告於本院調
    查證據時，知有上情而未於言詞辯論終結前聲明異議，本院
    審酌該等陳述係行政機關依專業做成之鑑定，並無何違法不
    當之處，亦無不足採信之情況，認以之做為證據，應屬適當
    ，該等陳述應有證據能力。
(二)證人乙○○、丙○○於偵訊中之證詞，亦屬被告以外之人於
    審判外之陳述，依刑事訴訟法第159 條第1 項之規定，本不
    得做為證據。惟按被告以外之人於偵查中向檢察官所為之陳
    述，除顯有不可信之情況者外，得為證據，刑事訴訟法第
    159 條之1 第2 項定有明文。上開陳述均係在檢察官前所做
    成，並均有具結擔保其陳述之正確性，並無何顯不可信之情
    況，依前開法條意旨，自得做為證據。
(三)按「法院或檢察官得囑託醫院、學校或其他相當之機關、團
    體為鑑定，或審查他人之鑑定，並準用第203 條至第206 條
    之1 之規定。」、「鑑定之經過及其結果，應命鑑定人以言
    詞或書面報告。」，亦分別為刑事訴訟法第208 條第1 項前
    段、第206 條第1 項定明定。是經檢察官囑託相當之機關為
    鑑定後，經鑑定人以書面報告其鑑定之結果者，即屬同法第
    159 條第1 項所謂之「法律有規定者」，不受該條項規定「
    不得作為證據」之限制。且同法第208 條第1 項前段對於法
    院或檢察官囑託相當之機關為鑑定之情形，僅規定：「準用
    第203 條至第206 條之1 之規定」，至於同法第202 條有關
    「鑑定人應於鑑定前具結」之規定，則不在準用之列。故於
    法院或檢察官囑託相當之機關為鑑定，而該受囑託機關以書
    面報告鑑定結果之情形，既非屬依法應具結者。是同法第
    158 條之3 有關「證人、鑑定人依法應具結而未具結者，其
    證言或鑑定意見，不得作為證據」之規定，於此時即無適用
    之餘地。而高雄市立凱旋醫院業經臺灣高等法院檢察署檢察
    長概括囑託為有關「1 公克以下毒品種類、成分之鑑定」及
    臺灣高雄地方法院檢察署概括囑託為有關「施用毒品鑑定（
    尿液）」等鑑定項目之鑑定機關（臺灣高等法院檢察署95年
    5 月5 日檢文允字第0951000464號函及臺灣高雄地方法院檢
    察署92年10月23日函附之概括選任鑑定人或囑託鑑定機關（
    團體）名冊參照），故其於本件就扣案海洛因所為之鑑定結
    果書面報告，揆諸上開說明，即不受刑事訴訟法第158 條之
    3 及同法第159 條第1 項之限制，自得作為證據。
二、訊據被告固坦認持有匕首及手指虎，並將前開海洛因交付乙○○及丙○○施用等情，然矢口否認有何持有刀械及轉讓第
    一級毒品之犯意，並辯稱：匕首及手指虎係在跳蚤市場不知
    名店家購買，不知係違法，該包海洛因係其與丙○○、乙○○合資購買，並非無償轉讓云云。惟查：
(一)上開匕首及手指虎係被告所持有，為被告所是認，並有手指
    虎及匕首扣案可證，而此匕首及手指虎與查禁刀械之要件及
    圖例說明相符，有高雄市政府刀械鑑驗小組鑑定結果紀錄表
    1 紙在卷可稽，被告雖辯稱其不知此2 刀械為違禁物，然匕
    首及手指虎均非常見，且殺傷力非小，非如水果刀等刀具一
    般人均可能持有，是該2 刀械得否合法持有，一般具有正常
    判斷力之人自應有所懷疑，況被告前已因無故持有刀械經本
    院判刑，有臺灣高等法院前案紀錄表在卷可稽，顯見其對刀
    械並非全無認識，其辯稱不知此2 刀械為違禁物云云，不足
    採信，其未經許可持有刀械之犯行已堪認定。
(二)被告將所有之海洛因1 小包與丙○○、乙○○共同施用等情
    ，業經證人乙○○、丙○○於偵訊中證述綦詳，並有海洛因
    1 小包扣案可佐，且該包海洛因經凱旋醫院鑑定確認係海洛
    因無訛，有該院96年4 月17日高市凱醫驗字第3960號濫用藥
    物成品檢驗鑑定書在卷可稽，被告雖辯稱係其與丙○○、乙○○共同購買海洛因，並非無償轉讓，然此與丙○○、乙○○之證言均不相符，且被告於偵訊中已自承係因丙○○、乙○○毒癮發作，說能不能救他們1 次，故將毒品給渠2 人施
    用等語，足見被告係將該毒品無償提供丙○○、乙○○施用
    而轉讓，被告所辯顯係卸責之詞，不足採信。
(三)綜上所述，本件事證明確，被告之辯解均不足使本院形成被
    告無罪之合理懷疑，其犯行堪以認定。
三、核被告所為，係犯毒品危害防制條例第8 條第1 項之轉讓第
    一級毒品罪及槍砲彈藥刀械管制條例第14條第3 項之未經許
    可持有刀械罪。其持有毒品低度行為，為轉讓之高度行為所
    吸收，不另論罪。其所犯各罪，犯意各別，行為互殊，應予
    分論併罰。又被告前因分別犯施用毒品海洛因、甲基安非他
    命及持有毒品罪，經法院各判處有期徒刑8 月、6 月、3 月
    ，並定執行刑1 年2 月，於94年3 月14日執行完畢，曾受有
    期徒刑執行完畢，有臺灣高等法院被告前案紀錄表在卷可稽
    ，其於執行完畢5 年內故意再犯本案2 件有期徒刑以上之罪
    ，均為累犯，應各依刑法第47條第1 項之規定加重其刑。爰
    審酌被告持有刀械，對社會治安危險非小，又轉讓第一級毒
    品與他人，助長施用毒品歪風，犯後復否認犯行，態度非佳
    ，及其犯罪之動機、目的、手段等一切情狀，分別量處如主
    文所示之刑，並定其應執行之刑。扣案之海洛因1 小包（驗
    後淨重0.059 公克）為毒品危害防制條例所定之第一級毒品
    ，應依該條例第18條第1 項前段沒收銷燬。扣案毒品之外包
    裝已用於包裹上開毒品，難以與毒品完全析離，應一併沒收
    銷燬之。扣案之匕首、手指虎為違禁物，應依刑法第38條第
    1 項第1 款宣告沒收。末查被告係通緝到案，依中華民96年
    罪犯減刑條例第5 條規定，不得減刑，附此敘明。
據上論斷，應依刑事訴訟法第299 條第1 項前段，毒品危害防制
條例第8 條第1 項、第18條第1 項前段，槍砲彈藥刀械管制條例
第14條第3 項，刑法第11條前段、第47條第1 項、第51條第5 款
、第38條第1 項第1 款，判決如主文。
本案經檢察官丁○○到庭執行職務。
中    華    民    國    97    年    2     月    14    日
                  刑事第九庭  審判長法  官   張世賢
                                    法  官   陳建和
                                    法  官   王奕勛
以上正本證明與原本無異。
如不服本判決應於收受本判決後10日內向本院提出上訴書狀，並
應敘述具體理由，如未敘述上訴理由者，應於上訴期間屆滿後20
日內補提理由書狀於本院（均須按他造當事人之人數附繕本）「
切勿逕送上級法院」。
中    華    民    國    97    年    12    月    19    日
                                    書記官   林晏光
附錄本案論罪科刑法條：
毒品危害防制條例第8條第1項
轉讓第一級毒品者，處1 年以上7 年以下有期徒刑，得併科新臺
幣1 百萬元以下罰金。
槍砲彈藥刀械管制條例第14條第3項
未經許可，持有或意圖販賣而陳列刀械者，處1 年以下有期徒刑
、拘役或新台幣50萬元以下罰金。


司法院資訊處製作；財團法人民間司法改革基金會備份。
